---
title: "R Notebook"
output: html_notebook
---

1. Descargar el archivo

```{r}
rm(list=ls())
desafio <- read.csv("caudal_extra.csv")
```

2. Análisis exploratorio de los datos

```{r}
class(desafio)
glimpse(desafio)
summary(desafio)
levels(desafio$codigo_estacion)
levels(desafio$nombre)
summary(desafio$nombre)
summary(is.na(desafio$precip_promedio))
summary(is.na(desafio$temp_max_promedio))
```
Corresponden a mediciones de 133 estaciones de monitoreo ubicadas en distintas partes del país y con distintos caudales. Algunos ríos tienen más de un punto de monitoreo a lo largo de su trayectoria.
Con respecto a los datos faltantes NAs, estos se encuentran en las variables de precipitaciones y temperatura únicamente y podrían estar asociados a problemas en la medición. Corresponden al 2% de los datos de precipitaciones y al 12% en mediciones de temperatura.

```{r}
plot(desafio$caudal,desafio$latitud)
hist(desafio$altura)
hist(desafio$precip_promedio)
hist(desafio$caudal)
plot(desafio$caudal,desafio$precip_promedio)
hist(desafio$temp_max_promedio)
```
La mayoría de los cursos de agua se encuentran a alturas menores de 1000 msnm, y la mayoría de éstos a nivel cercano a nivel del mar. 
Con respecto a la relación caudal y precipitaciones se podría pensar que la mayoría de los ríos son alimentados principalmente por deshielos y en menor proporción por precipitaciones.

3a. Plots de precipitación, temperatura y caudal

```{r}
#preparación de los datos
#desafio$fecha <- as.Date(desafio$fecha,format= "%d/%m/%Y")
library(ggplot2)
library(dplyr)

ggplot(data=desafio)+aes(x=desafio$fecha, y=desafio$caudal)+ geom_line(color="blue")


#análisis para una estación: 
a<-desafio%>%filter(codigo_estacion==4540001)
a$fecha <- format(as.Date(a$fecha), "%d/%m/%Y")
ggplot(data=a)+aes(x=a$fecha, y=a$caudal)+ geom_line(color="blue")
View(a)
class(a$caudal)

time_plot_una_estacion<-function(X)
a<-desafio%>%filter(codigo_estacion==X)
ggplot(data=a)+aes(x=a$fecha, y=a$precip_promedio)+ geom_line(color="blue")


```


3b. Plots de precipitación, temperatura y caudal

```{r}
ggplot(data=desafio)+aes(x=desafio$fecha, y=desafio$caudal)+ geom_line(aes(y=desafio$caudal, color="blue"))+geom_line(aes(y=desafio$precip_promedio, color="orange"))+geom_line(aes(y=desafio$temp_max_promedio, color="green"))

```




4. Crea tres variables llamadas
● caudal_extremo
● temp_extremo
● precip_extremo


```{r}
desafio$mes <- format(as.Date(desafio$fecha), "%m")
desafio$mes<-as.numeric(desafio$mes)
View(desafio)

temporada<-function(x){
  if (x>6 & x<=9) {print ("invierno")}
  if (x>3 & x<=6) {print ("otoño")}
  if (x>9 & x<=12) {print ("primavera")}
  if (x<=3) {print ("verano")}}

c<-desafio%>% filter(codigo_estacion==1020003)
for (i in 1:12194) {c$estacion[i]=as.factor(temporada(as.numeric(na.omit(c$mes[i]))))}
View(c)





```

Series de Tiempo

```{r}
#series de tiempo

#para una estación: 1020003

c<-desafio%>%group_by(codigo_estacion=1020003)
ts <- ts(na.omit(c$temp_max_promedio), start=c(1960,1), end=c(2019), frequency=10)
plot(ts)
ts_comp<- decompose(ts)
plot(ts_comp)

#estudio tendencias de la serie
library(trend)
#test de aleatoriedad bartels.test
bartels.test(ts)

#test de cambio de punto Buishand Range
br_test <- br.test(ts, m = 20000)
plot(br_test)
br_test

# test de cox stuart para estacionalidad
cs.test(ts) 

#condiciones extremas

c<-desafio%>%group_by(codigo_estacion=1020003)




 P09_caudal<-quantile(V$caudal,0.9)
  V<-desafio%>%group_by(codigo_estacion=1020003)%>%group_by(estacion=verano)
if(desafio$caudal[i]>P09_caudal) {desafio$caudal_extremo[i]=1}
#if() {desafio$temp_extremo=1}
#if() {desafio$precip_extremo=1}


}


O<-desafio%>%group_by(codigo_estacion=estacion)%>%group_by(estacion=otoño)

P<-desafio%>%group_by(codigo_estacion=estacion)%>%group_by(estacion=primavera)

I<-desafio%>%group_by(codigo_estacion=estacion)%>%group_by(estacion=invierno)



```

